臺灣士林地方法院民事判決　　　　　　　92年度訴字第1137號
原　　　告　甲○○
被　　　告　戊○○
　　　　　　丁○○
兼　共　同
訴訟代理人　丙○○
上列當事人間不完全給付損害賠償事件，本院於中華民國94年3
月1 日言詞辯論終結，判決如下：
    主  文
原告之訴及假執行之聲請均駁回。
訴訟費用由原告負擔。
    事實及理由
一、本件被告三人經合法通知，未於言詞辯論期日到場，核無民
    事訴訟法第386 條所列各款情形，爰依原告之聲請，由其一
    造辯論而為判決。
二、原告起訴主張：被告三人故意將原告於鈞院89年度執字第59
    52號強制執行程序查封之3 隻寵物狗（品種分別為雪納瑞：
    「以晶片號碼末2 碼表示，下同」2A；混種的：5A；比雄：
    0A。下稱系爭寵物狗），從原登記飼主即被告丙○○名下移
    轉登記予被告陳慶項、丁○○名下。導致原告於民國89年11
    月14日之強制執行程序中買受系爭寵物狗後，因被告之前開
    移轉登記結果而無法逕行辦理寵物登記於買受人即訴外人乙○○，係可歸責於被告之事由，其不完全給付之情形，導致
    原告與乙○○於89年12月25日就系爭寵物狗之買賣（下稱系
    爭買賣）告吹，原告因此受有無法獲得出賣給乙○○可得之
    價金即新台幣（下同）80萬元、應賠償乙○○2 倍價金之違
    約金，以及違約金所損失之利息等損害。爰依民法第227 條
    不完全給付之規定，請求被告連帶賠償。並聲明(一)、被告應
    連帶給付245 萬元，並自91年12月9 日起至清償日止，按年
    息百分之5 計算之利息。其中240 萬元並自90年3 月7 日起
    至清償日止，按年息百分之20計算之利息。(二)、願供擔保，
    請准宣告假執行。
三、被告三人未於最後言詞辯論期日到場，惟據其以前到場所為
    之聲明及陳述略以：系爭寵物狗之變更飼主登記，是在原告
    承買前所為，之後原告主張與乙○○訂有系爭買賣，因違約
    而受有損害，並不實在等語，並均聲明駁回原告之訴。
四、原告主張於本院89年度執字第5952號強制執行程序查封之系
    爭寵物狗，業於89年11月14日由原告買受，嗣於90年3 月初
    前往台北市北投動物醫院要求辦理轉讓登記卻遭拒絕等情，
    業據原告提出台北市動物衛生檢驗所93年6 月28日動衛三字
    第09370250701 號函、台灣士林地方法院檢察署檢察官91年
    度偵字第312 號不起訴處分書各1 紙（均影本）為證，且為
    被告三人所不爭執，並經本院依職權調取前開強制執行卷宗
    及相關偵查卷宗查核屬實，自堪信原告此部份之主張為真正
    ，惟被告三人以前開情詞置辯，按原告主張依民法第227 不
    完全給付之規定請求賠償損害，均應以債務人不完全給付結
    果（即債務不履行）與原告權利受損間有因果關係存在為前
    提，因此本件之爭點應在於被告三人是否均為系爭寵物狗之
    出賣人？系爭寵物狗之變更飼主登記與原告無法登記給乙○○間有無因果關係存在？茲分述如下：
  (一)按強制執行法所為之拍賣，通說係解釋為買賣之一種，即強
    制執行之債務人為出賣人，拍賣標的之拍定人或承受人為買
    受人。查本院89年度執字第5952號強制執行之債務人僅有被
    告丙○○一人，而不包括被告戊○○及丁○○，因此前開強
    制執行程序所為拍賣系爭寵物狗之出賣人係被告丙○○，故
    原告依民法第227 不完全給付之規定請求被告戊○○及丁○○賠償損害，自無理由。
  (二)關於被告丙○○就系爭寵物狗辦理寵物登記於被告戊○○、
    被告丁○○之實際日期，原告固提出登記查詢表影本1 紙為
    佐，然依證人即辦理該次登記之和欣動物醫院負責人曾文星
    於台灣士林地方法院檢察署90年度他字第852 號案件偵查中
    已結證：「我調資料，（被告丙○○）應該是89年11月1 日
    （到醫院），至於89年11月30日是上網的時間去登記。」等
    語甚明（見90年11月7 日之訊問筆錄，前開卷宗第62頁背面
    ），雖原告嗣後對於該證人曾文星認有虛偽陳述為由向檢察
    署提起偽證罪嫌之告發，但已由台灣士林地方法院檢察署檢
    察官以91年偵字第5058號為不起訴處分在案，依該起訴內容
    除認定無積極證據可認為證人曾文星有為虛偽之陳述外，另
    表示變更登記之日期，確為89年11月1 日。（見該不起訴處
    分書第2 頁），從而，原告主張被告丙○○係在89年11月14
    日原告買受系爭寵物狗後始於89年11月30日另行辦理寵物移
    轉登記於被告丁○○、戊○○云云，並不足採信。
  (三)其次，按損害賠償之債，以有損害之發生及有責任原因之事
    實二者之間，有相當因果關係為成立要件，故原告所主張不
    完全給付損害賠償之債，如不合於此項成立要件者，即難謂
    有損害賠償請求權存在。又所謂相當因果關係，係指依一般
    經驗法則，綜合行為當時所存在之一切事實，為客觀之事後
    審查，認為在一般情形下，有此環境，有此行為之同一條件
    ，均可發生同一之結果者，則該條件即為發生結果之相當條
    件，行為與結果即有相當因果關係，反之，若在一般情形下
    ，有此同一條件存在，而依客觀之審查，認為不必皆發生此
    結果者，則該條件與結果並不相當，不過為偶然之事實（即
    偶然原因之介入）而已，其行為與結果即無相當因果關係。
    而因果關係既係本件原告請求權基礎法律關係之成立要件，
    自應由原告負舉證責任。民事訴訟法第277 條前段可以參照
    。查原告固主張因被告丙○○之移轉飼主登記結果，造成原
    告於買受系爭寵物狗後，持寵物登記證及本院執行處核發之
    買受書各一紙（均影本），向台北市北投動物醫院要求為寵
    物過戶之登記，遭任職該動物醫院之獸醫師己○○以系爭寵
    物狗並非登記在被告丙○○名下為由，而拒絕原告之寵物變
    更登記等情。然關於強制執行程序買受寵物後之登記事宜，
    經本院依職權向主管寵物登記之行政院農業委員會函詢結果
    ，據覆：「‧‧民眾依法院強制執行拍賣程序買受應辦理登
    記之寵物，因債務人不願提供資料，自可持憑執行法院核發
    之買受書代替原寵物登記證明，向登記機關申請變更登記」
    等語，有該會93年4 月26日農牧字第0930119236號函在卷足
    憑，且依原告另提出之行政院農業委員會於93年6 月25日農
    牧字第093012 9279 號函亦表明：「‧‧本案系爭寵物如確
    屬查封及拍賣之標的且確於拍賣前即遭查封，於查封期間債
    務人對其所為之寵物轉讓登記自屬無效，台端可持憑查封及
    拍賣筆錄，逕向登記機構申請變更登記，不受該寵物登記目
    前誰屬之限制。」等語，足見系爭寵物狗經原告以強制執行
    查封後雖遭被告丙○○於89年11月1 日將寵物移轉登記於被
    告丁○○、戊○○名下，依一般客觀情形下，並不應發生登
    記機關拒絕登記之結果。再參酌原告與乙○○訂立之系爭買
    賣係約定原告於收到第2 期款之日起70日內，將標的物（即
    系爭寵物狗）在台北市動物衛生檢驗所的登記資料，移轉過
    戶至乙○○名下（見系爭買賣第3 項第2 款），則原告在該
    段不算短之履行期間內，如遇有登記機關拒絕變更登記時，
    而能即時向主管機關函詢，當可避免前開無法登記之結果，
    此可從本院於93年4 月12日函詢行政院農業委員會，該會於
    同月26日即函覆；另原告於同年6 月14日函詢行政院農業委
    員會，該會亦於同月25日即回覆，合計2 次函詢之期間未逾
    1 個月等情，均難認被告丙○○將系爭寵物狗移轉登記之行
    為與原告主張嗣後因無法為變更登記，而受有無法獲得出賣
    給乙○○可得之價金、應賠償乙○○2 倍價金之違約金，以
    及違約金所損失利息等損害間有何相當因果關係存在。因此
    ，原告依民法第227 不完全給付之規定請求被告丙○○賠償
    損害，亦無理由。
五、綜上所述，原告基於民法第227 條之規定，提起本件不完全
    給付損害賠償之訴訟，均屬無據，應予駁回。又原告之訴既
    經駁回，其假執行之聲請亦失所附麗，應併予駁回。
六、據上論結，本件原告之訴為無理由，依民事訴訟法第385 條
    第1項前段、第78條，判決如主文。
中　　華　　民　　國　　94　　年　　3 　　月　　15　　日
                  民事第二庭  法  官  林政佑
以上正本證明與原本無異。
如對本判決上訴須於判決送達後20日內向本院提出上訴狀。
中　　華　　民　　國　　94　　年　　3 　　月　　21　　日
                              書記官  楊錫芬
